臺灣高等法院刑事判決　　　　　　　　99年度上易字第2677號
上　訴　人
即　被　告　黃秀玲
選任辯護人　法律扶助湯偉律師
上列上訴人因侵占案件，不服臺灣桃園地方法院99年度易字第45
3號，中華民國99年11月5日第一審判決（起訴案號：臺灣桃園地
方法院檢察署98年度偵字第27835號），提起上訴，本院判決如
下：
    主  文
上訴駁回。
    事  實
一、黃秀玲自民國90年1月間某日至97年7月9日止，任職址設臺
    北市○○○路○段66號之新光人壽保險股份有限公司（下稱
    新光人壽公司）擔任保險業務員，負責銷售保險及收取保險
    費等業務，為從事業務之人。詎其竟意圖為自己不法之所有
    ，分別於附表所示之時間，在附表所示之地點，利用其業務
    上向新光人壽公司之保險客戶郭南及李雯華收取保險費之
    機會，各將所收取如附表所示之保險費，予以侵吞入己，共
    計侵占新臺幣（下同）18萬3,000元。嗣經郭南及李雯華
    發覺有異，報警處理，而查悉上情。
二、案經郭南及李雯華訴由桃園縣政府警察局大園分局報請臺
    灣桃園地方法院檢察署檢察官偵查後起訴。
    理  由
甲、程序方面：
一、按被告以外之人於偵查中向檢察官所為之陳述，除顯有不可
    信之情況者外，得為證據，刑事訴訟法第159條之1第2項定
    有明文。查證人即告訴人郭南、李雯華，證人邱美華於偵
    查中向檢察官所為之陳述，業經具結，且自筆錄內容觀之，
    亦無不正取供之情事，而無顯不可信之情況，依上開規定，
    自有證據能力。
二、本案認定事實所引用之卷內其餘卷證資料（包括文書證據及
    物證），並無證據證明係公務員違背法定程序所取得，被告
    及其辯護人於審判程序中復均未於言詞辯論終結前表示異議
    ，且卷內之文書證據及物證，亦無刑事訴訟法第159條之4之
    顯有不可信之情況與不得作為證據之情形，則依刑事訴訟法
    第159條之5之規定，本案認定事實所引用之所有文書證據及
    物證，均有證據能力。
乙、實體方面：
一、訊據上訴人即被告黃秀玲雖矢口否認有何業務侵占犯行，並
    辯稱：伊沒有於附表所示之時間、地點向郭南、李雯華收
    取如附表所示之保險費，伊雖曾有向郭南、李雯華表示有
    收取保險費，但係回答有關傳統型醫療保險部分，而非系爭
    保險之保險費。又年繳之保險費若有未繳之情形，保險公司
    每3個月都會寄送保單帳戶價值通知書予客戶，且若保險客
    戶未繳保險費，保險公司亦會寄送繳費通知予客戶，是若被
    告有私吞保險費之情形，郭南、李雯華不可能不知悉云云
    。然查：
  (一)黃秀玲自90年1月間某日至97年7月9日止，任職新光人壽公
    司擔任保險業務員，而告訴人郭南於93年6月6日向新光人
    壽公司投保「新光人壽得意理財變額壽險（保單號碼：QB00
    54J8）」；告訴人李雯華於94年9月15日向新光人壽公司投
    保「新光人壽得意理財變額壽險（保單號碼：QB03X6V9）」
    （告訴人郭南及李雯華向新光人壽保險公司所投保之前開
    保險，下稱系爭保險），保險費分別為4萬5,000元（告訴人
    郭南部分）及2萬4,000元（告訴人李雯華部分），保險費
    之繳費均為年繳，而告訴人郭南及李雯華與新光人壽公司
    所成立之系爭保險契約，係由被告黃秀玲所經手辦理，並負
    責往後之保險費之收取業務等情，為被告黃秀玲所是認，且
    據證人即告訴人郭南及李雯華於偵查中及原審審理時、證
    人邱美華於偵查中及原審審理時證述綦詳（見27835號偵卷
    第49頁至第51頁、第62頁至第63頁，原審審理卷第50頁背面
    至第51頁、第54頁背面至第55頁、第58頁至第59頁），並有
    卷附告訴人郭南傳統（投資型）保單基本資料、告訴人郭
    南基本保費繳費紀錄細項、告訴人李雯華傳統（投資型）
    保單基本資料、告訴人李雯華基本保費繳費紀錄細項、新光
    人壽保險股份有限公司97年8月15日（97）新壽外人免字第
    0279號函、告訴人郭南保費紀錄查詢、告訴人郭南之新
    光人壽保險單、告訴人李雯華之新光人壽保險單各1份等（
    見27835號偵卷第22頁至第23頁、第24頁至第25頁、第29 頁
    至第32頁、第36頁至第40頁、第41頁至第46頁）可資佐證，
    是此部分事實，洵堪認定。
  (二)再稽諸證人即告訴人郭南於偵查中證稱：伊跟黃秀玲保新
    光人壽得意理財的保險，於94年開始保，每年給黃秀玲現金
    4萬多元，2萬4的部分是伊太太（即告訴人李雯華）的，在
    新光人壽紀錄上，伊只有第一期有繳，其他都沒有繳，實際
    上伊確實都有繳，現金都交付給黃秀玲，後來因為換了保險
    業務員，該保險業務員說伊與李雯華都沒繳，伊等才發現只
    有繳第一期。伊交付現金給黃秀玲時，現場有伊太太跟小孩
    ，因伊跟黃秀玲約下班時在伊家中收取等語明確（見27835
    號偵卷第49頁至第50頁）；並於原審審理時證稱：系爭保險
    契約是被告向伊邀保的，被告向伊邀保時，有向伊解釋保險
    契約的內容，本件保險契約具有投資理財的功能，94年6 月
    的保費何時交給被告，詳細時間伊不記得，因為保險金額是
    伊太太在處理，伊只知道如果被告要來收保險費，會跟伊太
    太講，所以日期伊不記得，伊太太會跟伊說錢從何處領的，
    以及何時被告要來收錢。錢不是馬上繳，被告會先幫伊等開
    票，等到票期要到之前，伊等就會通知被告來拿錢等語綦詳
    （見原審審理卷第51頁）。又證人即告訴人李雯華於偵查中
    證稱：伊是94年、伊先生（即告訴人郭南）是93年跟被告
    保新光人壽得意理財保險，繳費方式是由被告以支票方式繳
    回公司，再跟伊索取保費，伊先生年繳4萬5,000元，伊年繳
    2萬4,000元，於97年8月時，因伊先生有保防癌險，是新光
    人壽另一保險員來收，伊覺得很奇怪為何換人收，因隔壁鄰
    居也保被告的，後來發現保單出問題，伊等打電話去新光投
    訴，公司說被告出私人問題，公司叫伊等不要再把保費交給
    被告。交給被告之保費，經公司查證，只有第一期有交回。
    黃秀玲總共侵占伊是2期4萬8,000元，伊先生是3期13萬5,00
    0元。被告共侵占伊等18萬3,000元。黃秀玲會親自到家中收
    保費，交款時現場有伊先生，繳費不一定是當天給被告。伊
    都是給現金。事情發生後，公司有寄來催繳單，說裡面已經
    沒有金額。伊有錄音，是伊去找被告談事情時錄的。被告每
    一期都有跟伊收保費，又不承認，伊錄音當天跟伊先生還有
    兒子去找被告，被告有承認其把2、3、4期保費收走，被告
    還說收據在公司抽屜內，並說收據都被主任拿走，公司也不
    讓其回去，這都有錄音等語明確（見27835號偵卷第50頁至
    第51頁）；並於原審審理時證稱：繳交本案保費時，伊跟伊
    先生都在場，是伊本人將保費交給被告。94年6月及94年9月
    ，伊跟伊先生之保費應該是一起繳納。95年6月與95年9月，
    伊與伊先生的保費是同時繳納。96年6月與96年9月，伊與伊
    先生的保費是一起繳納。如果伊身上沒有那麼多錢，被告會
    先幫伊等開票，等到票期快到的時候，被告會來跟伊等收錢
    ，伊等會交給被告現金。該現金的來源是從伊郵局的帳戶提
    領。保費到期的時候，是被告主動找伊等，是先開票，而被
    告來伊等時，就是要收錢的日期。系爭保險之保險費，應該
    是在伊提款之後繳交。93年8月15日提4萬6,000元是繳伊先
    生的第一期，94年8月2日提領4萬5,000元是繳伊先生的，然
    後95年11月6日5萬元是繳伊先生的保險費4萬5,000元，伊是
    多領一些出來，96年10月20日提領5萬元，也是繳伊先生的
    部分，至於伊的部分，有時候是從伊先生的存摺領出來，與
    伊身上的錢湊起來繳給被告。伊有因本件業務侵占之事去詢
    問被告，去找被告兩次或三次。有一次，伊等有用手機錄音
    ，當時伊問被告是否有收那個年度的錢，被告說是，被告說
    收據都在邱主任的抽屜，公司不讓其進去，伊等說陪同被告
    一起去，被告說這樣也沒有用。95、96年伊與郭南之保費
    是同時交付給被告的，都是在桃園縣大園鄉大海村2鄰2之6
    號，這是伊公公的住處，當時伊與郭南都是住在這裡。本
    件交付保險費的方式，是被告到上址跟伊收取現金。被告會
    先打電話告知保險費之金額，被告會說要繳多少錢，然後大
    約何時會過來收取。有關伊跟郭南保險費的支出是從郵局
    伊的帳戶提領的，該帳戶就是伊於檢察官偵訊時所庭呈之臺
    北中山郵局帳戶。依卷附該帳戶存摺內頁分別有於95年11月
    6日提領現金5萬元，及96年10月20日提領2萬6元、2萬6元，
    及1萬6元，且上開提款部分均有用螢光筆劃線，上開提領款
    項就是要繳納保險費用。因為有時伊身上有現金，所以伊只
    領取不足的部分，因此繳納與提領的部分不符。前開95年11
    月6日及96年10月20日所提領的款項，應該是提領的當天或
    是晚兩、三天交給被告，因為伊會先準備好。郭南94年應
    繳的保費也是現金繳納，被告也是到上開地址來收取。94年
    間郭南應繳的保費也是的上開存摺去提領，也是由伊去領
    的。伊於偵訊庭呈上開存摺內頁，雖當時沒有畫到94年的部
    分，但是伊有在94年8月2日的提領2萬元、2萬5,000元部分
    有打勾，此部分即是94年度支付郭南的保險費，這是94年
    8月2日或最多是在提領後的兩、三天內就會交給被告等語綦
    詳（見原審審理卷第54頁至第57頁、第85頁至第86頁）。互
    核證人郭南、李雯華於偵查中及原審審理時證述遭被告侵
    占如附表所示之保險費之金額、及交付被告保險費之地點等
    情節一致，且證人郭南、李雯華證述其等交付被告如附表
    所示之保險費之時間，亦大致吻合。又證人李雯華證述其提
    領款項及交付被告系爭保險保險費之時點，亦核與卷附告訴
    人李雯華所有之郵局帳戶（帳號：06826，立帳郵局：臺北
    中山郵局）郵政儲金簿內頁之提領款項紀錄相符（見27835
    號偵卷第70頁至第71頁），是堪認證人郭南、李雯華之證
    詞，洵值信實。又證人郭南、李雯華於偵查中及原審審理
    時均經具結以擔保所述屬實，而偽證、誣告罪之刑責均非輕
    ，且不得易科罰金，且系爭保險之保險費並非鉅額，告訴人
    郭南及李雯華與被告亦無深仇大恨，自無甘冒偽證、誣告
    罪之風險，故為不實之證述而誣攀被告之理。此外，依卷附
    告訴人郭南、李雯華與被告會面之錄音光碟，該會面談話
    內容中，告訴人李雯華有要求被告確實回答是否有收得保費
    ，於該光碟時間「24分40秒」，被告稱：「你們的保費我都
    有做」，而經告訴人李雯華再次要求被告確實回答是否每年
    的保費都有收，在光碟時間「24分57秒」，被告即表示：「
    你們的保費我有收」等情，業經本院當庭勘驗前開錄音光碟
    無訛（見原審審理卷第86頁至第87頁），足見被告確曾向告
    訴人郭南、李雯華收取如附表所示之保險費，殆無疑義。
    是被告有於附表所示之時間、地點向告訴人郭南、李雯華
    收取如附表所示之保險費之事實甚明。
  (三)此外，上開錄音光碟內容，於偵訊時經檢察官當庭播放，並
    勘驗錄音光碟24分43秒至25分18秒之錄音內容，內容為「告
    訴人李雯華要求被告確認有無收到每一年的保險費，被告答
    都有收到，你們給我的錢我都有做到」，而檢察官問被告對
    上開勘驗內容有無意見時，被告係表示無意見（見27835號
    偵卷第65頁），若被告與告訴人郭南、李雯華該次談話內
    容所討論之保險費係為傳統型醫療保險而非系爭保險，被告
    於偵查中理應向檢察官陳明，其於原審審理時始一改前詞，
    表示其所稱之保險費係傳統型醫療保險費云云，是否可信，
    並非無疑？況依前開錄音光碟內容，於被告自承有向告訴人
    郭南及李雯華收取保險費此段談話內容（即光碟時間24分
    43秒至25分18秒）前之談話內容（即光碟時間20分04秒至22
    分05秒），告訴人郭南係要求被告就有收得系爭保險保險
    費簽立切結書，此亦據檢察官當庭前開錄音光碟無訛（見同
    上偵卷第64頁），是核對被告與告訴人郭南及李雯華於錄
    音光碟之談話內容之前後內容，可知被告與告訴人郭南及
    李雯華所討論之保險費當指本件系爭保險之保險費，而非被
    告所稱傳統型醫療保險之保險費，至為灼明。
  (四)又系爭保險之保單價值通知書係於每年之1月、4月、7月、
    10月以平信寄出，而前開保單價值通知書之寄送，因新光人
    壽公司所建置之寄送記錄系統於97年始建置完成，故無法查
    得系爭保險94年至96年間，新光人壽公司寄送系爭保險之保
    單價值通知書予告訴人郭南及李雯華之寄送紀錄，此經原
    審函詢新光人壽公司，經新光人壽公司於99年6月3日以新壽
    法務字第0990000654號函覆明確（見原審審理卷第8頁），
    故系爭保險之保單價值通知書是否確實有寄送予告訴人郭
    南及李雯華？告訴人郭南及李雯華究否確實收受系爭保險
    之保單價值通知書？即有疑問。再系爭保險係投資型保險之
    變額壽險（見27835號偵卷第37頁、第43頁），所謂之投資
    型保險，即兼含投資與保險之雙重功能，投資型保險雖具投
    資之性質，仍不失為保險之一種。又所謂之變額壽險屬人壽
    保險，與傳統人壽保險不同者，在於被保險人之事故保險金
    之給付，將因投資產生之績效優劣而發生變異，惟變額壽險
    亦屬人壽保險之一種，保險人於被保險人在契約規定年限內
    死亡，或屆契約規定年限而仍生存時，仍必須依照契約負給
    付保險金額之責（保險法第101條）。而告訴人郭南、李
    雯華所投保之系爭保險之保單終期分別為163年6月7日、163
    年9月16日（見27835號偵卷第40頁、第46頁），各距離告訴
    人郭南、李雯華投保系爭保險之日期即93年6月5日、94年
    9月15日（見27835號偵卷第38頁、第44頁），長達70年之久
    ，復參以告訴人郭南及李雯華於投保系爭保險時均未滿30
    歲，且依保險單之記載，告訴人郭南及李雯華亦無任何保
    險單列舉之病情或病因（見27835號偵卷第38頁、44頁），
    是本件系爭保險之保險金給付條件之成就（即保單終期日16
    3年6月7日、163年9月16日，或告訴人郭南、李雯華發生
    死亡），尚距離遙遠，且無法預期身體健康之告訴人郭南
    、李雯華有即將死亡之可能，衡情告訴人郭南、李雯華當
    無密切關心注意其等所投保之系爭保險盈虧狀況，且告訴人
    郭南、李雯華既選擇投資型保險為其等人壽保險之規劃，
    自當信任新光人壽公司之專業，而任令新光人壽公司將其等
    所交付之保險費投資之意，是縱令告訴人郭南、李雯華確
    有收受新光人壽公司所交寄之保單價值通知書，亦難認告訴
    人郭南、李雯華有戰戰兢兢、密切追蹤其等之投資盈虧，
    進而查得被告將其等交付之保險費加以私吞之可能，此觀諸
    證人郭南於原審審理時證稱：伊是因為系爭保險兼具投資
    功能，且可以還本才投保的，被告之前有繳保險費的時候，
    是有寄投資細項過來，裡面有記載損益情形，伊想這種東西
    （即系爭保險）是放長遠的，所以沒有去算詳細的損益等語
    自明（見原審審理卷第51頁），是證人邱美華於原審審理時
    證稱：本案之保險都會於1月、4月、7月、11月寄送投資型
    價值通知單等語（見原審審理卷第59頁），尚不足採為有利
    於被告之認定。至保險公司每3個月都會寄送保單帳戶價值
    通知書予客戶，是若被告有私吞保險費之情形，告訴人不可
    能不知悉等語為被告辯護，自不足採納。又因本件系爭保險
    屬投資型保險之變額壽險，除非保單之價值內已無剩餘，否
    則保險公司將不會寄發保費催繳單，此據證人邱美華證述明
    確（見原審審理卷第59頁），是縱使如附表所示之保險費未
    繳納至新光人壽公司，除非保單之價值內已無剩餘，否則新
    光人壽公司亦不會寄發通知單，是被告辯稱：若保險客戶未
    繳保險費，保險公司亦會寄送繳費通知予客戶云云，顯與事
    實不合。
  (五)另按告訴人、證人之陳述有部分前後不符，或相互間有所歧
    異時，究竟何者為可採，法院仍得本其自由心證予以斟酌，
    非謂一有不符或矛盾，即應認其全部均為不可採信；尤其關
    於行為動機、手段及結果等之細節方面，告訴人之指陳，難
    免故予誇大，證人之證言，有時亦有予渲染之可能；然其基
    本事實之陳述，若果與真實性無礙時，則仍非不得予以採信
    （最高法院74年台上字第1599號判例參照）。查證人郭南
    、李雯華對其等交付保險費與被告之金額、地點及時間等之
    基本事實陳述一致，而可採信。雖證人即告訴人郭南、李
    雯華就交付本件系爭保險之保險費之時間、方式於原審審理
    時有些許不一，然保險費係由告訴人李雯華負責處理，並自
    其帳戶所提領乙節，亦據告訴人郭南、李雯華證述明確（
    見原審審理卷第53頁、第56頁），並有卷附告訴人李雯華所
    有之前開郵局帳戶郵政儲金簿封面及內頁提領記錄足憑（見
    同27835號偵卷第69頁至第71頁），是系爭保險費既由告訴
    人李雯華所負責張羅，則自難期待證人即告訴人郭南對系
    爭保險費之繳交詳細時間亦瞭若指掌，而得就系爭保險費於
    各該年度繳交之各項細節為無瑕之證述。復因告訴人郭南
    、李雯華繳費系爭保險之保險費之時間，距離本院審理時已
    達數年之久，告訴人郭南及李雯華於重複接受訊問之過程
    中，亦有可能因囿於證人之記憶、理解問題、表達等能力，
    致其陳述事發時間有不一之情，惟其等就交付被告系爭保險
    之保險費之金額、地點陳述始終一致，且核與告訴人李雯華
    所有之前開郵局帳戶郵政儲金簿提領紀錄相符，故尚難僅因
    告訴人郭南、李雯華於原審準備程序時就交付系爭保險之
    保險費之時間、方式有細節之差異，即全然否定其全部證言
    之真實性。
  (六)至被告侵占告訴人郭南及李雯華所交付之保險費之時間，
    公訴意旨雖認分別係於94年6月、95年6月、95年9月、96年6
    月及96年9月。然查，告訴人郭南、李雯華交付予被告如
    附表所示之保險費之時間，各係94年8月2日、95年11月6日
    、96年10月20日告訴人李雯華自其所有之上開郵局帳戶提領
    款項後之當日，或至遲至前開提領款項之日後三日即將保險
    費交付予被告，此據告訴人即證人李雯華於原審審理時證述
    （見原審審理卷第85頁背面至第86頁）綦詳，並有卷附告訴
    人李雯華所有之上開郵局帳戶郵政儲金簿內頁之提領款項紀
    錄足資佐證（見27835號偵卷第70頁至第71頁），足見被告
    侵占告訴人郭南及李雯華所交付之保險費之時間，當分別
    係94年8月2日至94年8月5日間之某日、95年11月6日至95年
    11 月9日間之某日、96年10月20日至96年10月23日間之某日
    ，公訴意旨就此所認，尚有未合，併此敘明。
  (七)另被告於本院審理時，請求調取告訴人郭南、李雯華94、
    95年度綜合所得稅核定通知書，依據告訴人兩年度之申報綜
    合所得稅扣除額均採一般扣除額（見本院卷第33頁至第41頁
    ），本院尚難憑此推定告訴人「未將保險費繳交被告」之事
    實，是上開核定通知書之記載，並不足以採為有利於被告之
    認定。
  (八)綜上所述，被告所辯，應屬卸責飾詞，殊無可採。本案事證
    已臻明確，被告犯行堪以認定。
二、被告就附表編號一所示犯行行為後，刑法於94年2月2日修正
    公布，於95年7月1日施行。按行為後法律有變更者，適用行
    為時之法律，但行為後之法律有利於行為人者，適用最有利
    於行為人之法律，修正後刑法第2條第1項定有明文。刑法第
    2條本身雖經修正，但刑法第2條既屬適用法律之準據法，本
    身尚無比較新舊法之問題，應一律適用裁判時之修正後刑法
    第2條規定以決定適用之刑罰法律。又刑法修正之比較新舊
    法，應就罪刑有關之共犯、未遂犯、想像競合犯、牽連犯、
    連續犯、結合犯，以及累犯加重、自首減輕暨其他法定加減
    原因（如身分加減）與加減例等一切情形，綜其全部罪刑之
    結果而為比較，如新舊法處罰之輕重相同，即無比較適用之
    問題，即無刑法第2條第1項之適用，應依一般法律適用原則
    ，適用裁判時法（最高法院95年度第8次、第21次之刑庭會
    議決議意旨參照）。經查：
  (一)刑法第336條第2項之業務侵占罪，法定刑所得併科之罰金為
    3,000元以下罰金，據修正後刑法施行法增訂第1條之1：「
    中華民國94年1月7日刑法修正施行後，刑法分則編所定罰金
    之貨幣單位為新臺幣。94年1月7日刑法修正時，刑法分則編
    未修正之條文定有罰金者，自94年1月7日刑法修正施行後，
    就其所定數額提高為30倍。但72年6月26日至94年1月7日新
    增或修正之條文，就其所定數額提高為3倍」及刑法第33條
    第5款修正為：「主刑之種類如下：五、罰金：新臺幣一千
    元以上，以百元計算之」等規定，是依修正後之法律，刑法
    第336條第2項侵占罪所得併科之罰金刑最低為新臺幣1,000
    元；然依被告就附表編號一所示犯行行為時之刑罰法律，即
    罰金罰鍰提高標準條例第1條前段規定得提高之倍數為2倍至
    10倍及刑法第33條第5款規定之罰金最低額1元計算，該罪所
    得併科罰金刑最低額為銀元1元，經依現行法規所定貨幣單
    位折算新臺幣條例第2條換算為新臺幣後，僅為新臺幣3元。
    因此，比較上述修正前、後之刑罰法律，自以被告就附表編
    號一所示犯行行為時關於科處罰金刑最低度之法律較為有利
    。
  (二)被告於裁判確定前犯數罪，其該等犯罪其中一罪係於95年7
    月1日之前犯之，依最高法院95年度第8次刑庭會議決議五之
    (二)之結論，仍應依新修正刑法第2條第1項之規定，為新舊法
    之比較，適用最有利於行為人之法律。被告就附表編號一所
    示犯行行為時，刑法第51條規定：「數罪併罰，分別宣告其
    罪之刑，依左列各款定其應執行者：」其中第5款規定：「
    宣告多數有期徒刑者，於各刑中之最長期以上，各刑合併之
    刑期以下，定其刑期。但不得逾二十年」，而被告就附表編
    號一所示犯行行為後刑法第51條第5款修正為：「宣告多數
    有期徒刑者，於各刑中之最長期以上，各刑合併之刑期以下
    ，定其刑期。但不得逾三十年」，則修正後之規定，將宣告
    多數有期徒刑定執行刑之上限，由修正前之不得逾20年，提
    高為不得逾30年，其餘則無不同。經比較行為時與裁判時法
    ，行為時法較有利於被告。
  (三)又被告就附表編號一所示犯行行為後，關於易科罰金之折算
    標準，修正前刑法第41條第1項前段規定：「犯最重本刑為
    五年以下有期徒刑以下之刑之罪，而受六個月以下有期徒刑
    或拘役之宣告，因身體、教育、職業、家庭之關係或其他正
    當事由，執行顯有困難者，得以一元以上三元以下折算一日
    ，易科罰金」，又被告就附表編號一所示犯行行為時之易科
    罰金折算標準，修正前罰金罰鍰提高標準條例第2條前段（
    現已刪除）規定，就其原定數額提高為100倍折算1日，則被
    告就附表編號一所示犯行行為時之易科罰金折算標準，應以
    銀元300元折算1日，經折算為新臺幣後，應以新臺幣900 元
    折算為1日，修正後刑法第41條第1項前段則規定：「犯最重
    本刑為五年以下有期徒刑以下之刑之罪，而受六個月以下有
    期徒刑或拘役之宣告者，得以新臺幣一千元、二千元或三千
    元折算一日，易科罰金」比較易科罰金之折算標準，以行為
    時法較有利於被告，則應依修正後刑法第2條第1項前段規定
    ，適用行為時之法律。
  (四)綜合比較結果，修正後之規定並非有利於被告，是被告就附
    表編號一所示犯行應適用被告行為時之法律，即適用修正前
    刑法之相關規定論處。
三、核被告所為，係犯刑法第336條第2項之業務侵占罪。被告於
    附表編號二、三所示之時、地，同時將如附表編號二、三所
    示分屬告訴人郭南、李雯華所有之保險費侵占入己，此據
    證人李雯華證述屬實（見原審審理卷第85頁），是被告係以
    一行為同時對告訴人郭南、李雯華犯業務侵占罪，為想像
    競合犯，各應依刑法第55條前段規定從一重處斷。被告所犯
    如附表所示三次業務侵占犯行，犯意各別，行為互殊，應予
    分論併罰。起訴書雖認被告所犯如附表所示之業務侵占犯行
    屬接續犯，惟查被告於附表編號一、二、三所示之時間，利
    用向告訴人郭南、李雯華收取保險費之機會，向告訴人郭
    南及李雯華收取保險費後，而侵占如附表所示之金額，時
    間各已相距一年，顯非於密切接近之時間，持續以同一方式
    侵占其業務上所持有之物，故難認被告係出於接續業務侵占
    之單一行為決意，而得在行為概念上得評價為接續犯之包括
    一罪，公訴意旨認成立接續犯一罪，尚有未合，併此敘明。
    又被告所為如附表編號一、二之犯行，其犯罪時間均在96年
    4月24日以前，且合於中華民國九十六年罪犯減刑條例所定
    減刑條件，爰依該條例第2條第1項第3款之規定，就被告上
    開二罪均減其宣告刑二分之一。
四、原審以被告犯業務侵占共三罪事證明確，適用刑法第336條
    第2項、修正後刑法第2條第1項前段、修正前刑法第41條第1
    項前段、修正後刑法第55條前段、第41條第1項前段、第8項
    、修正前刑法第51條第5項，刑法施行法第1條之1第1項、第
    2項前段，修正前罰金罰鍰提高標準條例第2條，中華民國九
    十六年罪犯減刑條例第2條第1項第3款、第7條、第9條、第
    11條之規定，並審酌刑法第57條各款所列事項，判決：「黃
    秀玲意圖為自己不法之所有，而侵占對於業務上所持有之物
    ，處有期徒刑陸月，如易科罰金，以銀元佰元即新臺幣玖
    佰元折算壹日，減為有期徒刑月，如易科罰金，以銀元
    佰元即新臺幣玖佰元折算壹日；又意圖為自己不法之所有，
    而侵占對於業務上所持有之物，處有期徒刑陸月，如易科罰
    金，以新臺幣壹仟元折算壹日，減為有期徒刑月，如易科
    罰金，以新臺幣壹仟元折算壹日；又意圖為自己不法之所有
    ，而侵占對於業務上所持有之物，處有期徒刑陸月，如易科
    罰金，以新臺幣壹仟元折算壹日。應執行有期徒刑拾月，如
    易科罰金，以銀元佰元即新臺幣玖佰元折算壹日」，其認
    定事實、適用法律及量刑，核無違法或不當，應予維持。被
    告猶執前詞否認犯罪提起上訴，為無理由，應予駁回。
五、被告經合法傳喚，無正當理由不到庭，爰不待其陳述，逕行
    判決。
據上論斷，應依刑事訴訟法第368條、第371條，判決如主文。
本案經檢察官林秀濤到庭執行職務。
中    華    民    國   100    年    5     月    3     日
                  刑事第十七庭  審判長法  官  王炳梁
                                      法  官  陳世宗
                                      法  官  周明鴻
以上正本證明與原本無異。
不得上訴。
                                      書記官  郭彥琪
中    華    民    國   100    年    5     月    3     日
附錄：本案論罪科刑法條全文
刑法第336條
（公務公益侵占罪、業務侵占罪）
對於公務上或因公益所持有之物，犯前條第 1 項之罪者，處 1
年以上 7 年以下有期徒刑，得併科 5 千元以下罰金。
對於業務上所持有之物，犯前條第 1 項之罪者，處 6 月以上
5 年以下有期徒刑，得併科 3 千元以下罰金。
前二項之未遂犯罰之。
附表：
 ┌──┬────┬──────┬────────┬───────┬──────┐
 │編號│ 被害人 │  時    間  │  地    點      │侵占金額（即收│保 單 編 號 │
 │    │        │            │                │取之保險費金額│            │
 │    │        │            │                │《新臺幣》）  │            │
 ├──┼────┼──────┼────────┼───────┼──────┤
 │ 一 │郭南  │94年8 月2 日│桃園縣大園鄉大海│4萬5,000元    │QB0054J8    │
 │    │        │至94年8 月5 │村2 鄰6 之2 號（│              │            │
 │    │        │日間之某日  │即當時郭南之住│              │            │
 │    │        │            │處）            │              │            │
 ├──┼────┼──────┼────────┼───────┼──────┤
 │ 二 │郭南  │95年11月6 日│桃園縣大園鄉大海│4萬5,000元    │QB0054J8    │
 │    │        │至95年11月9 │村2 鄰6 之2 號（│              │            │
 │    ├────┤日間之某日  │即當時郭南及李├───────┼──────┤
 │    │李雯華  │            │雯華之共同住處）│2萬4,000元    │QB03X6V9    │
 │    │        │            │                │              │            │
 ├──┼────┼──────┼────────┼───────┼──────┤
 │ 三 │郭南  │96年10月20日│桃園縣大園鄉大海│4萬5,000元    │QB0054J8    │
 │    │        │至96年10月23│村2 鄰6 之2 號（│              │            │
 │    ├────┤日間之某日  │即當時郭南及李├───────┼──────┤
 │    │李雯華  │            │雯華之共同住處）│2萬4,000元    │QB03X6V9    │
 │    │        │            │                │              │            │
 ├──┼────┴──────┴────────┼───────┼──────┤
 │合計│                                        │18萬3,000元   │            │
 └──┴────────────────────┴───────┴──────┘